臺灣嘉義地方法院刑事判決　　　　　　　　　　　　　九十三年度訴字第三五七號
　　公　訴　人　臺灣嘉義地方法院檢察署檢察官
　　被　　　告　乙○○○
右列被告因違反著作權法案件，經檢察官提起公訴 (九十三年度偵字第七八八○號)
，被告於本院行準備程序時為有罪之陳述，經本院合議庭裁定改行簡式審判程序，茲
判決如左：
    主  文
乙○○○連續意圖營利而以移轉所有權之方法散布重製物而侵害他人之著作財產權，
處有期徒刑肆月，如易科罰金，以參佰元折算壹日。扣案如附表三之卡匣共壹佰伍拾
壹個沒收。
    事  實
一、乙○○○係設在嘉義縣太保市後潭里後潭三六六號「鐘聲書局」之負責人，其明
    知甲○○ (另行審理)於民國九十二年九月七日及同月九日所攜前來販售之卡匣
    ，其中有他人未經著作財產權人及商標權人即日商任天堂株式會社（下稱任天堂
    會社）之同意或授權，而侵害任天堂會社如附表一所示著作權之重製物，並係於
    同一商品使用相同於任天堂會社如附表二所示註冊商標圖樣之物（下稱盜版卡匣
    ），竟意圖營利，基於概括犯意，以甲○○所定單價二折之價格向甲○○買入上
    開盜版卡匣後，自九十二年十一月二日起，將上開盜版卡匣公開陳列於書局內，
    再以上開單價之三折，平均每片約新臺幣 (下同)一百二十元之價格售出而散布
    之。
    嗣於九十二年十二月一日下午一時二十八分，為警在上址查獲，並扣得如附表三
    所示之盜版卡匣共一百五十一個，累計售出約二十五個盜版卡匣。
二、案經任天堂會社訴由內政部警政署保安警察第二總隊第四大隊第二中隊報告臺灣
    嘉義地方法院檢察署檢察官偵查後提起公訴。
    理  由
一、右揭事實，業據被告乙○○○於本院審理中坦承犯行，核與告訴代理人丙○○於
    警、偵訊之指訴相符，並有證人即警員劉政忠於偵查中之證言可參。此外，復有
    估價單影本十紙、甲○○名片一紙、中華民國商標註冊證、內政部著作權執照、
    於我國首次發行之統一發票及於日本國首次發行之海報及扣案如附表三所示之盜
    版卡匣共一百五十一個在卷可稽，被告自白與事實相符。本件事證明確，被告犯
    行堪以認定，應予依法論科。
二、查被告行為後，商標法於九十二年十一月二十八日修正施行，同年十二月一日生
    效，其中有關販賣仿冒商標商品之罪，雖由第六十三條改列為第八十二條，但構
    成要件及刑度均同一，依刑法第二條第一項從新從輕之規定，應依新法處斷。是
    核被告所為，係犯著作權法第九十一條之一第一項之意圖營利以移轉所有權之方
    法散布重製物罪及修正後商標法第八十二條之販賣仿冒商標商品罪。公訴意旨雖
    認被告涉犯著作權法第九十四條第一項以犯第九十一條之一第一項之罪為常業罪
    ，惟按常業犯係以犯罪為職業並恃以維生，自有以犯罪不法所得為其主要生活依
    據之客觀事實為必要；侵害著作權之常業犯，雖不必以侵害著作權為唯一之謀生
    方法，仍應有以侵害著作權恃為主要之營生，亦即以犯罪不法所得為其主要生活
    依據之一，始克相當，最高法院八十四年度臺上字第一四九七號、第五○六三號
    判決意旨可資參酌。查本件被告經營之鐘聲書局，係以販賣圖書及文具為主，業
    據被告自承及卷附書局照片可按，該書局內雖兼有販售盜版卡匣，惟並非主要商
    品，且依其販售之數量、規模尚小、利差非鉅等情觀之，被告顯非以販售盜版卡
    匣所得為其主要收入，故尚難認定被告販售盜版卡匣之行為構成常業罪，公訴意
    旨漏未斟酌此點，尚有未洽，惟其基本社會事實同一，本院自應予以審理，並變
    更起訴法條。而被告意圖販賣而陳列侵害商標權之物之低度行為，為其後販賣之
    高度行為所吸收，不另論罪。其多次侵害著作權、商標權之行為，時間緊接，各
    觸犯構成犯罪要件相同之罪名，顯係分別基於概括犯意反覆為之，應論以連續犯
    ，並皆依刑法第五十六條規定，加重其刑。又被告一販賣盜版卡匣之行為，同時
    觸犯構成要件不同之上開二罪名，為想像競合犯，應從一重之著作權法第九十一
    條之一第一項之罪處斷。爰審酌商標本具有辨識商品來源之功用，企業者通常經
    過相當時間並投入大量資金於商品之行銷及品質之改良，始能讓該商標具有一定
    知名度，而具有經濟利益，且每一款遊戲均需廠商投注大量人力及資本開發，始
    能發展出適合消費者玩樂之遊戲卡匣，並帶動遊戲產業發展與經濟成長，被告卻
    貪圖小利，擅自販賣品質低劣之盜版卡匣，對告訴人任天堂會社之權益侵害非小
    ，並有損我國保護智慧財產權之國際形象，惟念及被告犯罪後終能坦承犯行，其
    販賣之時間尚短，獲得之利益非鉅等一切情狀，量處如主文所示之刑，並諭知易
    科罰金之折算標準，以資懲儆。至扣案如附表三之盜版卡匣一百五十一個，則依
    商標法第八十三條規定，宣告沒收之。
據上論斷，應依刑事訴訟法第二百九十九條第一項前段、第二百七十三條之一第一項
、第三百條，修正後商標法第八十二條、第八十三條，著作權法第九十一條之一第一
項，刑法第二條第一項前段、第十一條前段、第五十六條、第五十五條、第四十一條
第一項前段，罰金罰鍰提高標準條例第二條，判決如主文。
本案經檢察官周靜妮到庭執行職務。
中    華    民    國      九十三      年      十二    月      二十三    日
                                      臺灣嘉義地方法院刑事第六庭
                                          法  官  蘇  姵  文
右正本證明與原本無異。
如不服本判決，應於判決送達後十日內向本院提出上訴狀( 應附繕本 )。告訴人或被
害人如對於本判決不服者，應具備理由請求檢察官上訴，其上訴期間之計算係以檢察
官收受判決正本之日期為準。
中    華    民    國      九十三      年      十二    月      二十三    日
                                          書記官  尹  玉  琪
附錄論罪法條：
著作權法第九十一條之一第一項
意圖營利而以移轉所有權之方法散布著作原件或其重製物而侵害他人之著作財產權者
，處三年以下有期徒刑、拘役，或科或併科新臺幣七十五萬元以下罰金。
修正後商標法第八十二條
明知為前條商品而販賣、意圖販賣而陳列、輸出或輸入者，處一年以下有期徒刑、拘
役或科或併科新臺幣五萬元以下罰金。
